【裁判字號】    95,上訴,2609
【裁判日期】    951227
【裁判案由】    違反槍砲彈藥刀械管制條例
【裁判全文】
臺灣高等法院臺中分院刑事判決    民國95年度上訴字第2609號
上  訴  人
即  被  告  乙○○
選任辯護人  邢建緯律師
上列上訴人因違反槍砲彈藥刀械管制條例案件，不服臺灣臺中地
方法院中華民國95年10月11日第一審判決（民國95年度訴字第21
00號，起訴案號：臺灣臺中地方法院檢察署民國95年度偵字第93
88號），提起上訴，本院判決如下：
    主  文
原判決撤銷。
乙○○未經許可持有可發射子彈具有殺傷力之改造手槍，處有期
徒刑貳年，併科罰金新臺幣拾萬元，罰金如易服勞役以新臺幣壹
仟元折算壹日。扣案之改造手槍壹枝（含彈匣貳個，槍枝管制編
號：0000000000號）、制式子彈壹顆沒收。
    事  實
一、乙○○明知具有殺傷力之各式槍砲、彈藥，依槍砲彈藥刀械
    管制條例第四條第一項第一、二款及同法第五條之規定，未
    經中央主管機關許可，不得非法持有。竟於民國九十五年四
    月十八日某時，在臺中縣大甲高速公路交流道附近，自真實
    姓名、年籍均不詳，綽號「阿宗」之成年男子處收受仿ＧＬ
    ＯＣＫ廠十七型半自動手槍製造之槍枝換裝土造金屬滑套及
    槍管而成之具殺傷力改造手槍一枝（含彈匣二個，槍枝管制
    編號：0000000000號）、具傷殺力之制式子彈一
    顆、土造子彈六十二顆，及不具殺傷力之土造子彈十四顆，
    並隨身攜帶，而持有之。嗣於九十五年四月二十五日十五時
    四十七分許，為警在臺中縣大里市○○里○○○街二二八紀
    念公園停車場查獲，施用毒品，乙○○於警員未知悉其持有
    槍彈前，向警員自首，持有槍彈，並繳出其所持有之上開槍
    彈。
二、案經臺中縣警察局霧峰分局報告臺灣臺中地方法院檢察署檢
    察官偵查起訴。
    理  由
一、上開犯罪事實，業據被告乙○○於警詢、偵訊、原審及本院
    審理中坦承不諱，且自被告處扣得之槍、彈，經送鑑定，認
    送鑑之改造九○手槍一枝（槍枝管制編號：0000000
    000號），係仿ＧＬＯＣＫ廠十七型半自動手槍製造之槍
    枝換裝土造金屬滑套及金屬槍管而成之改造手槍，機械性能
    良好，可擊發適用子彈，認具殺傷力。送鑑子彈七十七顆，
    其中一顆係口徑九MM制式子彈，具殺傷力，其中七十六顆均
    係具直徑約八．六MM金屬彈頭之土造子彈，其中六十二顆具
    殺傷力，另十四顆不具殺傷力，此有內政部警政署刑事警察
    局九十五年六月二二日刑鑑字第○九五○○七三○七八號槍
    彈鑑定書及該局九十五年八月十七日刑鑑字第○九五○一一
    一一七二號函在卷可憑，是扣案槍、彈確係槍砲彈藥刀械管
    制條例規定未經中央主管機關許可，不得非法持有之物。足
    徵被告之自白與事實相符，而堪採信。此外，復有刑案現場
    測繪圖一張、扣案物品及現場照片十一張在卷可稽。本件事
    證明確，被告之犯行已堪認定，應予依法論科。
二、按刑法業於九十四年二月二日修正公布，且依刑法施行法第
    十條之一規定，已於本件被告行為後之九十五年七月一日生
    效施行，關於新舊法之比較適用，自應依刑法第二條第一項
    「按行為後法律有變更者，適用行為時之法律，但行為後之
    法律有利於行為人者，適用最有利於行為人之法律」之規定
    ，依「從舊從輕」原則而為比較；且比較時應就罪刑有關之
    共犯、未遂犯、想像競合犯、牽連犯、連續犯、結合犯，以
    及累犯加重、自首減輕暨其他法定加減原因（如身分加減）
    與加減例等一切情形，綜其全部罪刑之結果而為比較（最高
    法院九十五年五月二十三日九十五年度第八次刑庭會議決議
    參照）。爰先就本件新舊法比較結果論述如下：
(一)按槍砲彈藥刀械管制條例第八條第四項、第十二條第四項之
    未經許可持有改造手槍罪及未經許可持有子彈罪，其法定刑
    應分別併科新臺幣七百萬元、三百萬元以下之罰金。依被告
    行為時即修正前刑法第三十三條第五款規定，罰金最低額為
    銀元一元，依現行法規所定貨幣單位折算新臺幣條例第二條
    折算為新臺幣之結果，前揭未經許可持有改造手槍罪其法定
    刑應併科銀元一元即新臺幣三元以上、新臺幣七百萬元以下
    罰金，上開未經許可持有子彈罪其法定刑應併科銀元一元即
    新臺幣三元以上、新臺幣三百萬元以下罰金；惟修正後刑法
    第三十三條第五款就罰金刑規定為「新臺幣一千元以上，以
    百元計算之」，顯已將罰金刑之最低額提高為新臺幣一千元
    以上。經比較上述新舊法，認適用被告行為後之前揭新法規
    定，對被告並非較為有利。
(二)關於易服勞役之折算標準，修正前刑法第四十二條第二、三
    項係規定「易服勞役以一元以上三元以下，折算一日。但勞
    役期限不得逾六個月」、「罰金總額折算逾六個月之日數者
    ，以罰金總額與六個月之日數比例折算」，其易服勞役之折
    算標準，依修正前罰金罰鍰提高標準條例第二條前段（該條
    文現已刪除）規定，係就其原定數額提高為一百倍折算一日
    ，是依被告行為時之易服勞役折算標準，係以銀元三百元即
    新臺幣九百元折算一日；惟修正後刑法第四十二條第三、五
    項則規定為：「易服勞役以新臺幣一千元、二千元、三千元
    折算一日。但勞役期限不得逾一年」、「罰金總額折算逾一
    年之日數者，以罰金總額與一年之日數比例折算」，係以新
    臺幣一千元、二千元、三千元之標準折算一日。經比較新舊
    法，以新法之易服勞役折算標準較有利於被告。
(三)綜上所述，本件綜其全部比較結果，認修正後法定罰金刑之
    最低額雖有提高，惟修正後之罰金易服勞役標準較諸修正前
    規定對被告為有利，整體比較適用結果，仍認新法對被告較
    為有利，自應依刑法第二條第一項後段規定，適用有利於被
    告之新法規定，以為論處。
三、核被告所為，係犯槍砲彈藥刀械管制條例第八條第四項及第
    十二條第四項之非法持有具殺傷力之改造手槍及子彈罪。被
    告自九十五年四月十八日某時，自「阿宗」處取得上開槍、
    彈時起，至同年月二十五日十五時四十七分許經警查獲時為
    止，其間之持有槍、彈之行為，均屬持有行為之繼續，應僅
    各論以一罪。被告同時自「阿宗」處取得上開具有殺傷力之
    槍、彈而同時持有之，係以一行為同時觸犯上開二罪名，應
    依刑法第五十五條論以想像競合犯，從一重處斷。被告持有
    槍彈，於警員未發覺前向警員自首，並繳交其所持有之槍彈
    等情，業據警員丙○○於本院結證屬實，應依槍砲彈藥刀械
    管制條例第18第1項前段規定減輕其刑，原審以被告罪證明
    確，予以論罪科刑，原無不合，惟查被告係自首犯罪，原判
    決未依自首規定減輕其刑，尚有未當，被告上訴意旨指摘原
    判決不當，為有理由，應由本院將原判決撤銷改判，爰審酌
    被告之品行、犯罪之動機、目的、手段、持有扣案槍、彈，
    對社會治安產生之危害不輕，及犯罪後坦承之態度等一切情
    狀，量處如主文第2項所示之刑，罰金部分並諭知易服勞役
    之折算標準，扣案之如主文所示之改造手槍一枝（含彈匣二
    個）、制式子彈一顆，經鑑驗具有殺傷力，已如前述，為違
    禁物，不問屬於被告所有與否，應依刑法第三十八條第一項
    第一款宣告沒收，至於具殺傷力之土造子彈六十二顆，雖均
    具有殺傷力，惟於鑑定過程中取樣試射，已因擊發而失其違
    禁物之性質，另不具殺傷力之子彈十四顆則非違禁物，亦難
    認係供犯罪所用之物，故均不宣告沒收，爰予敘明。
據上論斷，應依刑事訴訟法第三百六十九條第一項前段、第三百
六十四條、第二百九十九條第一項前段，槍砲彈藥刀械管制條例
第八條第四項、第十二條第四項，第十八條第一項前段、刑法第
二條第一項但書、第十一條前段、第五十五條、第四十二條第三
項、第三十八條第一項第一款，判決如主文。
本案經檢察官甲○○到庭執行職務。
中    華    民    國    95    年    12   月     27    日
            刑事第二庭  審判長法  官  李  璋  鵬
                              法  官  蔡  紹  良
                              法  官  胡  森  田
上列正本證明與原本無異。
如不服本判決應於收受送達後十日內向本院提出上訴書狀，其未
敘述上訴之理由者並得於提起上訴後十日內向本院補提理由書（
均須按他造當事人之人數附繕本）。
                              書記官  籃  營  昌
中    華    民    國    95    年    12  月    29      日
                                                      Ａ


司法院資訊處製作；財團法人民間司法改革基金會備份。
